最高法院刑事判決　　　　　　　　　　　　　　　九十一年度台上字第二０五三號
　　上　訴　人　台灣高等法院檢察署檢察官
　　被　　　告　高岱意即甲○.
　　　　　　　　乙○○
右上訴人因被告等偽證案件，不服台灣高等法院中華民國八十八年十二月三十一日第
二審更審判決（八十八年度上更(一)字第六一四號，起訴案號：台灣板橋地方法院檢察
署八十四年度偵字第一八九八五號），提起上訴，本院判決如左：
    主  文
原判決撤銷，發回台灣高等法院。
    理  由
本件原判決以公訴意旨略謂：被告高岱意（原名甲○○，民國八十九年十二月十二日
改名）、乙○○係夫妻關係，高岱意並擔任廣源印刷設計有限公司（下稱廣源公司）
之負責人。八十二年間，錢懋企業有限公司（下稱錢懋公司）代表人錢景淵以月祥企
業有限公司（下稱月祥公司）及代表人施福源侵害其吊牌槍外包裝盒上文字說明之著
作權，提起八十二年度自字第四０一號違反著作權法案件，業經第一審法院於八十四
年五月八日以八十三年度自更字第五號判處月祥公司罰金五萬元、負責人施福源有期
徒刑七月，緩刑三年，因兩造均未上訴，而判決確定。被告高岱意、乙○○二人均明
知錢懋公司所享有上開吊牌槍外包裝盒上文字說明之著作權，係在七十四年八月間始
創作完成，廣源公司顯不可能於系爭著作完成前即為月祥公司承印附有前開著作之吊
牌槍彩色外盒，被告乙○○竟於第一審法院刑事庭在八十二年十月二十一日審理該案
件時（八十二年度自字第四０一號），供述前以證人身分具結證稱：「七十二年底或
七十三年初即承印月祥企業有限公司被指仿冒之吊牌槍彩色外盒」等語，被告高岱意
並出具乙紙相同內容之證明書，復於八十三年五月三日上開案件審理庭時供述前亦具
結證稱：「八十年七月施福源叫我已全部更改過。」等語。然月祥公司自八十一年八
月間起至八十三年四月間止，仍有印製與錢懋公司擁有著作權之吊牌槍英文操作說明
書語文著作完全相同、連同包裝紙盒之產品，並以每個新台幣（下同）二百五十元之
價格，交付予不知情之台中市邁憶實業有限公司及台北市若雷國際有限公司、太平洋
標槍有限公司及不特定人、藉以牟利。被告高岱意、乙○○之虛偽陳述，雖未採為判
決基礎，但均係案情重要關係事項，足以影響系爭著作原創性之有無及月祥公司和代
表人施福源應否負侵害著作權罪責之判斷，經錢景淵向台灣板橋地方法院檢察署檢察
官告發，因認被告高岱意、乙○○均涉有刑法第一百六十八條之偽證罪嫌云云。經審
理結果，不能證明被告等犯罪，因而維持第一審諭知被告等無罪之判決，駁回檢察官
在第二審之上訴，固非無見。
惟查：(一)、案外人月祥公司及代表人施福源因意圖銷售而擅自重製錢懋公司享有著作
權之「吊牌槍英文操作說明書」，業經台灣板橋地方法院判處罪刑確定，有該院八十
三年度自更字第五號刑事判決在卷可稽，並經施福源供承在卷。又行政院公平交易委
員會調查結果，認錢懋公司於七十三年初即著手改良其舊款 ARROW吊標槍，並於同年
七月以CM-9S代號代表其新型ARROW吊標槍商品，同年五月及八月間，將該商品外銷予
英商DENNISON及西班牙貿易商SESIME，錢懋公司早於七十四年五月間採用之包裝圖樣
及文字設計與該公司目前所使用之包裝係屬同一。又錢懋公司於七十四年六月十四日
曾參加由經濟部中小企業處所舉辦之八五成衣副料展，於該展示會場中陳列其一系列
商品包裝，其中包括系爭ARROW-9S吊標槍商品及商品紙盒包裝。而月祥公司曾於七十
三年元月銷售噴槍、吊標針等零件予錢懋公司，錢懋公司則於七十三年十月第一次銷
售註明為９Ｓ、每支單價二百元之吊標槍五十支予月祥公司，月祥公司於同年十二月
曾以每支單價二百五十元吊標槍售予金馬公司，之後，錢懋公司陸續販賣吊標槍商品
予月祥公司，月祥公司則銷售噴槍、吊標針及塑膠子彈等零件予錢懋公司，直到七十
六年十二月因錢懋公司發現月祥公司「偷做」該商品，在月祥公司訂下切結書後，錢
懋公司停止販售９Ｓ吊標槍予月祥公司。月祥公司人員至行政院公平交易委員會陳述
時，承認該公司於七十六年底、七十七年始以該公司名義製造其所屬之ARROW-9S吊標
槍商品。月祥公司於八十年五月所販賣之吊標槍商品與錢懋公司於七十四年五月外銷
至英國及同年六月參加經濟部中小企業處舉辦之展示會所陳列之ARROW-9S吊標槍，不
僅商品外觀上相同，甚至紙盒包裝上之文字、排列、照片、色彩及背面之圖片與操作
說明等均屬相同，係將錢懋公司商品包裝之設計在未做任何改良或附加與錢懋公司商
品區別之標誌下，以原來之樣式將之帶入市場，已構成公平交易法第二十四條所禁止
之「足以影響交易秩序之欺罔或顯失公平之行為」等情，有行政院公平交易委員會處
分書在卷可參（見原審卷第四十一頁至第五十二頁）。上述情事如果屬實，則七十二
、七十三年間，月祥公司並未製造吊標槍，衡情不可能委託廣源公司之乙○○印製該
商品之彩色外盒。上開不利被告之證據資料，何以不足採信，原判決未予說明，有理
由欠備之疏誤。又告發人錢景淵指稱月祥公司因仿冒錢懋公司之吊標槍彩色外盒之文
字著作，先後於七十六年十二月二十一日及八十年五月三十日簽立切結書，保證不再
侵害等語，其指述如果無訛，則月祥公司如未侵害系爭著作權，施福源何以願意簽立
切結書？究竟實情如何，？原審未為詳查釐清，遽以錢景淵取得著作權之過程有重大
瑕疵，與常情有違云云，以推測之詞，率行判決，亦有可議。(二)、原判決以前述第一
審法院八十三年度自更字第五號刑事判決認定施福源利用不知情之廣源公司負責人高
岱意（即甲○○）為其重製他人語文著作，為間接正犯，此足以證明被告二人之系爭
證詞非故意為虛偽陳述云云。然查該判決所指被告甲○○（即高岱意）不知情，係指
不知彩色外盒有錢懋公司享有著作權之著作，此並不足以證明八十一年八月至八十三
年四月間月祥公司未再侵害錢懋公司之著作權，亦不能證明甲○○（即高岱意）所證
：「八十年七月施福源叫我全部更改過（指彩色外盒）」等情屬實，故原判決此部分
之論斷顯有違論理法則。又施福源究竟有無在八十年七月間叫甲○○（即高岱意）更
改彩色外盒？其內容為何？有何證據可證？原審未予調查，即遽行判決，亦有未合。
上訴意旨指摘原判決違背法令，尚非無理由，應認仍有發回更審之原因。
據上論結，應依刑事訴訟法第三百九十七條、第四百零一條，判決如主文。
中      華      民      國    九十一    年      四      月     十七     日
                              最高法院刑事第七庭
                                  審判長法官  張  信  雄
                                        法官  賴  忠  星
                                        法官  張  清  埤
                                        法官  呂  永  福
                                        法官  白  文  漳
      右正本證明與原本無異
                                              書  記  官
中      華      民      國    九十一    年      四      月    二十六    日
